臺灣高等法院高雄分院刑事判決　　93年度上重更(一)字第19號
上　訴　人
即　被　告　甲○○
選任辯護人　鍾夢賢　律師
上　訴　人
即　被　告
丙○○配偶　乙○○
被　　　告　丙○○
選任辯護人　焦文城　律師
　　　　　　施秉慧　律師
　　　　　　施一帆　律師
上開上訴人等因違反毒品危害防制條例案件，不服臺灣高雄地方
法院92年度重訴字第99號中華民國93年3 月17日第一審判決（起
訴案號：臺灣高雄地方法院檢察署92年度偵字第16661 、17100
、19395 號），提起上訴，判決後，經最高法院發回更審，本院
判決如下：
     主  文
原判決撤銷。
丙○○、甲○○共同連續運輸第一級毒品，均處無期徒刑，褫奪
公權終身。扣案第一級毒品海洛因粉末伍大包（合計淨重壹仟柒
佰拾貳點公克）及第一級毒品海洛因粉末貳拾伍包（合計淨重
伍仟零捌拾柒點陸公克）均沒收銷燬之。圓柱狀潤髮乳空罐壹拾
玖罐、行動電話壹支（機身內序號為000000000000
000號），均沒收。
     事  實
一、丙○○、甲○○2 人均明知海洛因業經公告列為毒品危害防
    制條例第2 條第2 項之第1 級毒品，不得非法持有或運輸，
    竟與不詳年籍姓名，綽號「阿國」、「吳仔」之成年男子（
    下稱「阿國」、「吳仔」）共同基於運輸第1 級毒品海洛因
    之概括犯意聯絡，並推由「吳仔」為其中聯絡人之1 ，丙○
    ○於民國（下同）92年5 、6 月間，受「阿國」之委託，同
    意以運輸1 塊海洛因磚新臺幣（下同）2 萬元之代價，替「
    阿國」運輸海洛因至其指定之地點，並約定由「阿國」撥打
    丙○○所使用之0000000000號行動電話門號連繫，丙○○遂
    於同年7 月底某日，在台北縣板橋市○○路旁停車場，收受
    「阿國」所交付之2 大袋物品，內含(1)以香煙盒包裝之海洛
    因樣品2 小包（重量不詳）、(2)以報紙包裹之海洛因粉末5
    大包（合計淨重1,712.3 公克、另包裝重35.01 公克）、(3)
    海洛因粉末5 大包、1 小包、以圓柱狀潤髮乳罐夾藏之海洛
    因粉末19罐（合計淨重5,087.6 公克、另包裝重319.23公克
    ）、圓柱狀潤髮乳空罐5 罐、磅秤、密度計各1 台等物，並
    先藏置於台北縣三重市○○路80之3 號住處；甲○○則於同
    年7 月中旬，受「吳仔」之委託，同意以運輸1 次海洛因5
    萬元之代價，替「吳仔」運輸海洛因至其指定之地點。同年
    8 月5 日下午2 時許，丙○○依「阿國」之電話指示，將「
    阿國」所交付之以香煙盒包裝之海洛因樣品2 小包，騎乘機
    車自其家中運輸至台北縣三重市○○路與中華路口；而甲○
    ○亦依「吳仔」之電話指示，由不知情之呂長松（業經檢察
    官不起訴處分確定）駕駛其所租用車牌號碼7W-9273 號自用
    小客車搭載甲○○前往上址，由甲○○向丙○○拿取以香煙
    盒包裝之海洛因樣品後，自行搭乘計程車，接續運輸至台北
    縣板橋市○○路與雙十路口，交予在該處等候之不詳姓名、
    年籍之成年男子。同日下午3 時30分許，丙○○再依「阿國
    」之電話指示，將「阿國」所交付之以報紙包裹之海洛因粉
    末5 大包（淨重1,712.3 公克、純質淨重1,251.01公克），
    騎乘機車自其家中運輸至台北縣三重市○○路與中華路口；
    而甲○○亦依「吳仔」之電話指示，駕駛上開呂長松所租用
    之自用小客車搭載呂長松及不知情之侯玉雪（業經檢察官不
    起訴處分確定）前往上址，向丙○○拿取以報紙包裹之海洛
    因粉末5 大包（淨重1,712.3 公克、純質淨重1,251.01公克
    ）後，於同日下午3 時50分許，在接續運輸至台北縣板橋市
    ○○路與雙十路口途中，行經板橋市○○路與長江路口時，
    為法務部調查局南部機動工作組（下簡稱南機組）會同臺南
    縣警察局少年隊、高雄市警察局小港分局等專案小組人員當
    場查獲，在車內扣得以報紙包裹之海洛因粉末5 大包（合計
    淨重1,712.3 公克、包裝重35.01 公克）。該專案小組人員
    因之前接獲檢舉丙○○為販毒集團成員，而鎖定其為追查之
    目標，於是日上午10時起即在被告丙○○住處附近守候，至
    同日下午2 時20分，見丙○○自其住處騎機車外出，即予跟
    監，發現其與甲○○接觸，再兵分多路跟監，於查獲甲○○
    後，即認定在甲○○車內查獲之毒品係源自丙○○，遂又至
    台北縣三重市○○路80之3 號丙○○住處等候丙○○，嗣因
    丙○○撥打電話回家，得知該專案小組人員在家等候，遂於
    同日下午6 時40分許主動返家，該專案小組人員經丙○○之
    同意執行搜索，在丙○○住處查扣「阿國」所交付之海洛因
    粉末5 大包、1 小包、以圓柱狀潤髮乳罐夾藏之海洛因粉末
    19 罐 （合計淨重5,087.6 公克、包裝重319.23公克）、圓
    柱狀潤髮乳空罐5 罐、磅秤、密度計各1 台、丙○○所有與
    「阿國」連繫運輸海洛因事宜之行動電話1 支（機身內序號
    為000000000000000 號）及丙○○所有之夾鏈袋4 包、安非
    他命吸食器2 個、另行動電話2 支及行動電話1 支（內含SI
    M 卡1 張）等物，遂依法逮捕丙○○。
二、案經南機組移送臺灣高雄地方法院檢察署檢察官，及臺南縣
    警察局移送臺灣臺南地方法院檢察署檢察官呈請臺灣高等法
    院檢察署核轉臺灣高雄地方法院檢察署檢察官偵查起訴。
     理  由
壹、程序部分
一、按案件由犯罪地或被告住所、居所或所在地之法院管轄，刑
    事訴訟法第5 條第1 項定有明文。又所謂「被告所在地」，
    乃指被告起訴當時所在之地而言，且以起訴時為準，至其所
    在之原因，無論自由或出於強制皆所不問，業經司法院院解
    字第3825號、院字第1247號著有解釋。查本件被告丙○○、
    甲○○係於92年8 月5 日，分別在台北縣板橋市○○路與長
    江路口及三重市○○路80之3 號，經南機組人員逮捕後，移
    院聲請羈押，由原審法院裁定被告2 人均羈押於臺灣高雄看
    守所，被告2 人嗣經檢察官提起公訴，於同年10月2 日繫屬
    於原審法院時，均仍羈押於臺灣高雄看守所，依前揭解釋要
    旨，原審法院就本件自有管轄權，被告丙○○之原審辯護人
    於原審審理時指陳原審法院無管轄權，尚有誤會。
二、復按訊問被告，應全程連續錄音；必要時，並應全程連續錄
    影。但有急迫情況且經記明筆錄者，不在此限。筆錄內所載
    之被告陳述與錄音或錄影之內容不符者，除有前項但書情形
    外，其不符之部分，不得作為證據，刑事訴訟法第100 條之
    1 第1 、2 項定有明文。考其立法意旨，乃為擔保自白任意
    性，便於偵審機關日後調取勘驗之必要，以期發現真實，故
    除有急迫情況並經記明筆錄者外，訊問被告時應全程連續錄
    音，必要時並應全程連續錄影，而筆錄內所載之被告陳述與
    錄音或錄影之內容不符時，其不符部分，難認有證據能力。
    查本件被告甲○○於92年8 月6 日在高雄市警察局小港分局
    接受南機組人員詢問之第2 次調查筆錄、同年8 月20日在高
    雄市警察局小港分局接受該組人員詢問之詢問筆錄及同年9
    月10日在南機組接受該組人員詢問之調查筆錄，經原審法院
    分別於92年12月17日當庭勘驗92年8 月6 日詢問時之錄音帶
    、同年8 月20日詢問時之錄音CD，及於93年1 月6 日當庭勘
    驗92年9 月10日詢問時之錄影帶結果，此3 份筆錄內所載被
    告甲○○之陳述與錄音、錄影內容多所不符，有原審法院92
    年12月17日及93年1 月6 日之勘驗筆錄各1 份在卷可佐，依
    上開規定，應認此3 份筆錄與錄音內容不符部分並無證據能
    力。
三、再按被告以外之人於審判外之言詞或書面陳述，除法律有規
    定者外，不得作為證據；被告以外之人於檢察事務官、司法
    警察官或司法警察調查中所為之陳述，與審判中不符時，其
    先前之陳述具有較可信之特別情況，且為證明犯罪事實存否
    必要者，得為證據；被告以外之人於偵查中向檢察官所為之
    陳述，除顯有不可信之情況者外，得為證據，刑事訴訟法第
    159 條第1 項、第159 條之2 、第159 條之1 第2 項分別定
    有明文。本件原審法院於審判程序依職權調查同案被告呂長
    松、侯玉雪2 人於南機組人員詢問時及檢察官偵查中之陳述
    時，經被告甲○○之辯護人聲明異議，認檢察官未將該部分
    證據資料列入證據清單，而不得作為本案之證據方法。經查
    ，同案被告呂長松、侯玉雪2 人於南機組人員詢問時之陳述
    ，屬被告甲○○、丙○○以外之人於審判外之陳述，又因同
    案被告呂長松、侯玉雪2 人嗣後未於審判中到庭作證，而無
    從依刑事訴訟法第159 條之2 之例外規定，比較渠等先前於
    南機組人員詢問時之陳述，是否與審判中不符，而具有較可
    信之特別情況，依刑事訴訟法第159 條第1 項規定，應認無
    證據能力。至於同案被告呂長松、侯玉雪2 人於檢察官偵查
    中向檢察官所為之陳述，辯護人既未提出依該陳述作成之客
    觀條件及環境，有何顯有不可信之情況，依刑事訴訟法第
    159 條之1 第2 項規定，應認有證據能力。
貳、實體部分
一、被告丙○○部分
  (一)前揭被告丙○○先後2 次運輸「阿國」所交付之以香煙盒包
    裝之海洛因樣品2 小包（重量不詳）及以報紙包裹之海洛因
    5 大包（淨重1,712.3 公克、純質淨重1,251.01公克）至台
    北縣三重市○○路與中華路口交付予同案被告甲○○等犯罪
    事實，業據被告丙○○於92年8 月6 日、同年8 月20日南機
    組人員詢問、同年8 月6 日檢察官偵訊時、原審審理及本院
    歷次審理時坦承不諱，核與共同被告甲○○於南機組、檢察
    官偵查、原審及本院歷次審理時供述在上址收受被告丙○○
    所交付之物品等語相符，（被告丙○○於本院審理時已同意
    該甲○○在審判外之供詞可作為證據，依刑事訴訟法第159
    條之5 第1 項之規定自有證據能力），並有在被告甲○○所
    駕駛之車內查扣之以報紙包裹之白粉5 大包，與在被告丙○
    ○住處查扣「阿國」所交付之白粉5 大包、1 小包、以圓柱
    狀潤髮乳罐夾藏之白粉19罐、圓柱狀潤髮乳空罐5 罐、磅秤
    、密度計各1 台等物扣案可證，復有扣案物照片4 幀附卷可
    稽。再者，上開在被告甲○○車內查扣之白粉5 大包經送驗
    結果，均含第1 級毒品海洛因成分，合計淨重1,712.3 公克
    （包裝重35.01 公克），純度百分之73.06 ，純質淨重1,25
    1. 01 公克；而在被告丙○○住處查扣之白粉5 大包、1 小
    包及以圓柱狀潤髮乳罐夾藏之白粉19罐，合計白粉25包，經
    2,18 4.2公克（包裝重194.77公克），純度百分之76.62 ，
    純質淨重1,673.53公克，另13包合計淨重2,903.4 公克（包
    裝重124.46公克），純度淨重2,166.52公克，分別有法務部
    調查局92年9 月5 日調科壹字第220015896 、000000000 、
    0000 00000號鑑定通知書各1 份附卷可稽。另在被告丙○○
    3 月3 日審理中當庭指認其中編號1 之行動電話（機身內序
    號為0000 00000000000號），係其所有供與「阿國」連繫運
    輸海洛因事宜所用之物。再依原審法院所調取0000000000號
    行動電話門號於92年7 、8 月間之通聯紀錄顯示，上開門號
    自92年7 月27日起至同年8 月5 日被告丙○○遭逮捕前止，
    均插卡於上開行動電話內使用，足認被告丙○○係以上開行
    動電話，插卡使用0000000000號行動電話門號之SIM 卡，與
    「阿國」連繫運輸海洛因事宜之事實。綜上所述，被告丙○
    ○前揭自白與事實相符，應堪採為論罪之依據，則被告丙○
    ○前揭與「阿國」共同運輸第1 級毒品海洛因之犯行，堪以
    認定。
  (二)被告丙○○雖以伊於92年8 月5 日下午在外撥打電話回家，
    得知專案人員在家中等候，遂主動回家，帶領專案人員取出
    置於家中之毒品，供承犯行，在此之前，專案人員尚無法完
    全確認伊家中是否存有毒品，伊應係自首等情置辯；然查專
    案人員因接獲檢舉被告丙○○為販毒集團成員，且查知丙○
    ○出入泰國次數頻繁，疑其與販毒集團有關聯，乃於92年7
    月26日自泰國返台後，即鎖定三重市○○路80之3 號丙○○
    福來上開住處附近守候監視，同日下午2 時20分，見丙○○
    騎乘車號GKN-819 號機車外出，即予跟至三重市○○路與
    三民路口，發現有一部7W-9273 號自小客車在該處等候，見
    丙○○拿1 小包東西給甲○○，甲○○接到該小包東西後，
    即搭乘計程車離開，該自小客車亦尾隨計程車離去，專案人
    員研判，丙○○交給甲○○之1 小包東西可能係毒品之樣品
    而已，欲先拿去鑑識真偽。遂繼續跟監丙○○，嗣丙○○進
    入三民路1 家通訊行，旋又出來，騎機車到中華路時，見丙
    ○○與一開BMW 車子之人交談，專案人員疑該BMW 車主係毒
    品貨主，遂兵分兩路跟監，一部分人守候在丙○○住處附近
    ，丙○○回家後，同日下午約4 時又從住家騎機車出來，機
    車腳踏板處放1 包東西，車抵中華路與三民路口，丙○○將
    該包東西交給搭乘7W-9273 號自小客車之人，專案人員因人
    手不夠，未將丙○○當場逮捕，只跟監該自小客車，至板橋
    市○○路與長江路口將該車攔下，查獲甲○○及車上之海洛
    因毒品5 大包，查獲人員認丙○○有問題，遂再聯絡主力人
    員（跟監BMW 車之專案人員）到丙○○住處守候，直至同日
    下午5 時未見丙○○回來，即會同管區警員及里長到丙○○
    家請其妻開門，並請其妻打電話與丙○○聯絡，丙○○得知
    專案人員已在家中後，即主動回家，並配合同意專案人員搜
    索，提出2 大袋海洛因毒品等情，業據證人即參與專案人員
    之南機組人員鍾達振、李博源於本院審理時證述綦詳，被告
    丙○○對證人之上開證詞亦表示無意見，由此足見專案人員
    雖僅懷疑被告丙○○為販毒集團成員，但經跟監視後，眼
    見其先後將1 小包及1 大包東西交給甲○○，嗣又再甲○○
    之車上查獲海洛因毒品，乃已發覺而確認丙○○犯罪，非僅
    單純主觀上之懷疑或推測而已，是縱被告丙○○配合專案人
    員之調查搜索，主動提出毒品而坦承犯罪，亦僅係自白犯罪
    行為而已，究與自首之要件有間，被告丙○○之上開辯解，
    應不足取。
   (三)被告丙○○之選任辯護人雖又辯稱：綽號「阿國」者係在
     三重市明志國中斜對面體育場交付被告丙○○涉案毒品，
     其於案發當天要求被告丙○○持交毒品之地點係三重市○
     ○路及三民街口，與丙○○之住家所在地即同市○○路○
     路程均不到5 分鐘，由上開地點間之關係位置而言，實無
     需丙○○另擔任交通運輸之角色，主要係利用丙○○此一
     無知之下游棋子，使其達隱身幕後，斷絕該集團與毒品之
     直接接觸，及警方之追線索，丙○○僅係被利用短途持
     同案被告甲○○係分別受「阿國」、「吳仔」之委託以2
     萬元及5 萬元之代價，為「阿國」、「吳仔」運送海洛因
     毒品至指定之地點，渠2 人各自以接力之方式分別運送一
     程，被告丙○○所運送之途程雖同在三重市，然被告甲○
     ○則已跨越三重市在板橋市途中被查獲，觀其等運送毒品
     之數量之多及運送方式，應認其等具有運輸毒品之犯意，
     不能以單純持有論之，被告丙○○選任辯護人上開辯解，
     亦不足採。
二、被告甲○○部分
  (一)訊據上訴人即被告甲○○固坦承前揭依「吳仔」指示，至台
    北縣三重市○○路與中華路口，向同案被告丙○○拿取香煙
    盒1 個，運送至台北縣板橋市○○路與雙十路口，交予在該
    處等候之不詳姓名、年籍之成年男子，不久，又依「吳仔」
    指示，至台北縣三重市○○路與中華路口，向同案被告丙○
    ○拿取以報紙包裹之物品，在運送至台北縣板橋市○○路與
    雙十路口途中，為南機組人員查獲等事實，惟矢口否認有何
    運輸第1 級毒品海洛因之犯意，辯稱：不知代為運送之物品
    係海洛因，被告並無運輸毒品之故意云云。
  (二)經查：
  (1)前揭被告甲○○依「吳仔」指示，由不知情之呂長松駕駛其
    所租用之自用小客車搭載被告甲○○至台北縣三重市○○路
    與中華路口，向同案被告丙○○拿取香煙盒1 個後，由被告
    甲○○自行搭乘計程車運送至台北縣板橋市○○路與雙十路
    口，交予在該處等候之不詳姓名、年籍之成年男子，不久，
    被告甲○○又依「吳仔」指示，駕駛上開自用小客車搭載呂
    長松及不知情之侯玉雪至台北縣三重市○○路與中華路口，
    向同案被告丙○○拿取以報紙包裹之物品，在運送至台北縣
    板橋市○○路與雙十路口途中，為南機組人員查獲等情，業
    據被告甲○○於原審法院及本院歷次審理中供述在卷；核與
    共同被告丙○○於南機組人員詢問時、檢察官偵查中、原審
    法院及本院審理時之供述、同案被告呂長松、侯玉雪於檢察
    官偵查中之供述均相符（上開共同被告及證人等在審判外之
    陳述，被告甲○○於本院審理時已陳明同意作為證據，依刑
    事訴訟法第159 條之5 第1 項規定自有證據能力）；並有以
    報紙包裹之白粉5 大包扣案可證；且上開白粉經送驗結果，
    均含第1 級毒品海洛因成分，合計淨重1,712.3 公克（包裝
    重35.01 公克），純度百分之73.06 ，純質淨重1,251.01公
    克，亦有法務部調查局92年9 月5 日調科壹字第220015896
    號鑑定通知書1 份附卷可稽，足認被告甲○○此部分自白與
    事實相符，應堪採為論罪之依據。
  (2)被告甲○○雖辯稱不知代為運送之物品係海洛因云云，惟其
    於92年8 月6 日原審法院審理檢察官聲請羈押時供稱：他之
    前告訴我，要我幫忙載「查某」，就是指4 號海洛因，他說
    有賺錢就會分給我，但沒有說詳細的價碼，我那天也不知道
    他那麼快就要我去載運，所以那天我是臨時去的等語，及供
    稱：我以前在北投賣蝦子時，他是來向我買蝦子時認識的，
    後來在92年3 、4 月間與他在三重市碰到面，聊到近況，他
    知道我現在經濟情況不好，他就說要我幫他載運海洛因，並
    說會給我報酬等語（見聲羈字第468 號卷第8 、9 頁）。且
    於原審法院92年10月24日準備程序中又供稱：我承認是「吳
    仔」叫我去運送，但我沒有拿到錢，我後來知道載的是海洛
    因，第1 次載的時候不知道是海洛因，第2 次知道是海洛因
    等語。參照被告甲○○於同日供稱：被查獲那天的兩次都沒
    有拿到錢，7 月份時也沒有拿到錢等語，及於92年10月3 日
    原審法院裁定羈押前訊問時供稱：「（問：何時認識「吳仔
    」？）去年在菜市場認識的。5 月時他先叫我幫他載『女人
    』，當時我不知道那是指海洛因，我以為是大陸妹，他跟我
    約定載1 次5 萬元」「（問：是否7 月底就叫你去板橋市○
    ○路○ 段載東西？）是，他說去那裡，有人會丟東西給我，
    我拿到東西後，依他指示載去板橋萬板橋下公園，將東西丟
    在紅磚道上」等語。足見被告於原審法院92年10月24日準備
    程序中所供「第1 次」載的時候不知道是海洛因等語，係指
    92年7 月間至台北縣板橋市○○路1 段替「吳仔」載運物品
    至同市萬板大橋下公園之事（此部份未經檢察官起訴，詳後
    述），其所供「第2 次」知道是海洛因等語，則係指92年8
    月5 日遭查獲當天先後替「吳仔」至台北縣三重市○○路與
    中華路口接運以香煙盒包裝之海洛因樣品及以報紙包裹海洛
    因粉末5 大包至板橋市○○路與雙十路口之事。綜上所述，
    「吳仔」於92年5 月間與被告甲○○約定載運1 次「女人」
    之代價為5 萬元，而被告甲○○在92年8 月5 日先後2 次依
    「吳仔」指示運送海洛因時，既已知悉「吳仔」所稱「女人
    」即海洛因之代號，仍代為運送，足認被告甲○○與「吳仔
    」有運輸海洛因之犯意聯絡及行為分擔甚明，所辯不知代為
    運送之物品係海洛因云云，顯係事後卸責之詞，不足採信。
    至被告甲○○供稱「吳仔」即吳聖雄一節，經證人吳聖雄於
    原審法院93年3 月3 日審理中作證時否認有指示被告甲○○
    運輸海洛因一節，且本院亦查無其他積極證據足認證人吳聖
    雄確係指示被告甲○○運輸海洛因之人，尚難僅憑被告甲○
    ○之供詞遽認證人吳聖雄係指示被告甲○○運輸海洛因之「
    吳仔」。另關於被告甲○○所供92年7 月間至台北縣板橋市
    ○○路1 段替「吳仔」載運物品至同市萬板大橋下公園一節
    ，除被告甲○○之供述外，並無其他積極證據佐證被告甲○
    ○此部分亦涉犯運輸第1 級毒品海洛因之犯行（被告甲○○
    又否認知悉為海洛因），檢察官亦未就此部分提起公訴，尚
    無從認定被告甲○○就此部分亦構成犯罪，附此敘明。
  (3)綜上論述，被告甲○○右揭與「吳仔」等人共同運輸第1 級
    毒品海洛因之犯行，亦堪認定。
  (三)再查本件係丙○○依「阿國」之電話指示，前後2 次將「阿
    國」所交付之以香煙盒包裝之海洛因樣品2 小包以及以報紙
    包裹之海洛因粉末5 大包，騎乘機車自其家中運輸至台北縣
    三重市○○路與中華路口；而甲○○亦依「吳仔」之電話指
    示前往上址，由甲○○向丙○○拿取後運輸之事實，已如前
    述。而本件衡以常情，應係「阿國」之人與「吳仔」之人事
    先聯絡後再分別指示丙○○、甲○○前往取貨以運輸，否則
    被告丙○○又豈知應交付於甲○○？足認被告丙○○、甲○
    ○、「阿國」、「吳仔」等4 人就本件各次運輸毒品之全部
    過程，係事先聯絡後分段接續進行，其等4 人彼此間有犯意
    之聯絡與行為之分擔，均為共同正犯，亦可認定。
三、按海洛因為毒品危害防制條例第2 條第2 項第1 款之第1級
    毒品，不得非法持有或運輸。次按運輸毒品罪祇以所運輸之
    毒品已實施運送為已足，並非以運扺目的地為完成犯罪之要
    件，換言之，區別該罪既遂、未遂之依據，應以已否起運為
    準，既已起運，構成該罪之輸送行為即已完成，不以達到目
    的地為既遂條件，最高法院92年度台上字第3096號判決要旨
    參照。是核被告丙○○、甲○○所為，均係犯毒品危害防制
    條例第4 條第1 項之運輸第1 級毒品罪。公訴人就被告丙○
    ○部分雖未引用法條，但此部份公訴人既已於起訴之犯罪事
    實中論及，應認為已經起訴。被告丙○○、甲○○就上開犯
    行，與「阿國」及「吳仔」等四人間有犯意聯絡及行為分擔
    ，皆為共同正犯。被告2 人持有第1 級毒品海洛因之低度行
    為，為其運輸第1 級毒品海洛因之高度行為所吸收，不另論
    罪。被告2 人先後2 次運輸第1 級毒品海洛因，均時間緊接
    ，所犯係構成要件相同之罪，顯係基於概括之犯意反覆為之
    ，為連續犯，均應依刑法第56條之規定論以一罪。又毒品危
    害防制條例第17條所稱供出毒品來源得以減輕其刑之規定，
    並不包括共犯在內，縱被告甲○○所稱之吳仔即為吳聖雄其
    人，且經被告甲○○供出，因吳聖雄係共犯，並非前手即毒
    品來源，何況本案相關之共犯「吳仔」、「阿國」等人亦未
    經破獲，自不得依該規定減輕被告2 人之刑。再者，刑法第
    59條所定酌量減輕其刑，必須犯罪有特殊之原因與環境等，
    在客觀上足以引起一般同情，認為即予以宣告法定低度刑猶
    嫌過重者，始有其適用（最高法院45年台上字第1165號判例
    要旨參照），本件被告丙○○受託運輸之海洛因（含已交付
    被告甲○○及在住處被查獲之海洛因）合計淨重高達
    6,799.9 公克，而被告甲○○所運輸之海洛因合計淨重亦高
    達1,712.3 公克，數量甚鉅，且2 人係因貪圖不法報酬而為
    本件犯行，在客觀上難謂足以引起一般人之同情，自亦不得
    援用上開規定減刑，均附此敘明。
四、原審據以論罪科刑，固非無見；惟查(一)本件運輸第1 級毒品
    之共犯為被告丙○○、甲○○、「阿國」及「吳仔」等4 人
    ，已如前述，原判決認被告丙○○、甲○○就上開犯行，分
    別與「阿國」及「吳仔」有犯意聯絡及行為分擔，即認丙○
    ○與「阿國」2 人為共犯，甲○○與「吳仔」2 人為共犯，
    尚有未洽；(二)檢察官係起訴被告丙○○販賣第1 級毒品，另
    就運輸第1 級毒品部分已於起訴之犯罪事實中論及，亦應認
    為已經起訴，如認不構成販賣第1 級毒品罪，應敘明不另為
    無罪諭知之意旨，原判決就此部分僅敘明「公訴意旨漏未斟
    酌此點，而認被告丙○○係犯毒品危害防制條例第4 條第1
    項之販賣第1 級毒品罪嫌，尚有未洽」云云，亦有不合；(三)
    扣押之物品中，磅秤、密度計及圓柱潤髮乳空罐5 罐均與運
    輸無關，尚難認係供運輸毒品犯罪所用之財物，不得宣告沒
    收，原判決就此部分一併沒收，亦有未洽。被告甲○○上訴
    意旨，仍執前詞，否認犯罪，並指摘原判決量刑太重，被告
    丙○○之配偶乙○○為被告丙○○上訴意旨，以原審量刑過
    重，均指摘原判決不當，雖均無理由，但原判決既有上開可
    議之處，自仍應由本院將原判決撤銷改判。爰審酌目前國內
    毒品施用氾濫日益嚴重，被告2 人雖無前科，有臺灣高等法
    院被告全國前案紀錄表各1 份在卷足按，其等因本件犯行所
    獲得之代價不多，惟被告2 人所運輸之海洛因，數量甚鉅，
    如經轉售流入社會，對國人之身體健康、家庭及社會所生危
    害至深且鉅，且被告2 人係為牟一己私利而為本件犯行，被
    告丙○○持有之毒品較甲○○為多，情節較重，但犯後坦承
    犯行，態度尚佳，被告甲○○犯後猶飾詞卸責等一切情狀，
    各量處無期徒刑，併科刑法第37條第1 項規定，宣告褫奪公
    權終身。
五、按沒收為從刑之一種，具有刑罰及保安處分之性質，且與主
    刑有其從屬關係，如行為後僅沒收之從刑規定有所更易，主
    刑並未修正時，則沒收部分固不生比較問題，依從新之原則
    ，皆應適用修正後之法律（最高法院87年度台上字第2597號
    判決及88年度第1 次刑事庭會議決議(二)參照）。查93年1 月
    9 日修正施行之毒品危害防制條例第18條第1 項增列查獲之
    第3 、4 級毒品及製造或施用毒品之器具，無正當理由擅自
    持有者，均予沒入銷燬之規定，而同條例第19條則未修正，
    先予敘明。又按刑罰法令關於沒收之規定，兼採職權沒收主
    義與義務沒收主義。職權沒收，係指法院就屬於被告所有，
    供犯罪所用、預備用或因犯罪所得之物，仍得本於職權斟酌
    是否宣告沒收，例如刑法第38條第1 項第2 款、第3 款、第
    3 項前段等規定屬之。義務沒收，則又可分為絕對義務沒收
    與相對義務沒收。前者指凡法條有：「不問屬於犯人與否，
    沒收之」之特別規定者屬之，法院就此等物品是否宣告沒收
    ，並無斟酌餘地，除已證明滅失者外，不問屬於犯人與否或
    有無查扣，均應宣告沒收，例如刑法第38條第1 項第1 款、
    第2 項、第200 條、第205 條、第209 條、第219 條、第26
    6 條第2 項、毒品危害防制條例第18條第1 項前段等規定屬
    之；後者，供犯罪所用、預備用或因犯罪所得，以屬於被告
    所有者為限，始應予以沒收，例如毒品危害防制條例第19條
    第1 項前段是（最高法院92度台非字第297 號判例參照）。
    本件在被告甲○○所駕駛之車內查扣之海洛因粉末5 大包（
    合計淨重1,712.3 公克），及在被告丙○○住處查扣之海洛
    因粉末5 大包、1 小包、以圓柱狀潤髮乳罐夾藏之海洛因粉
    末19包（合計淨重5,087.6 公克），包裝袋與毒品不能分離
    ，均屬查獲之第1 級毒品，爰依新修正毒品危害防制條例第
    18條第1 項前段之規定，不問屬於犯人與否，均沒收銷燬之
    ，至因鑑驗耗失之海洛因，自無庸沒收銷燬。在被告丙○○
    「阿國」所有，供被告丙○○便利運輸海洛因所用之物；而
    行動電話1 支（機身內序號為000000000000000 號），則係
    被告丙○○所有，供被告丙○○與「阿國」連繫運輸海洛因
    事宜所用之物，均係供犯罪所用之物，爰依同條例第19條第
    1 項規定宣告沒收。又在被告丙○○住處查扣之圓柱狀潤髮
    乳空罐5 罐，因無證據證明為供運輸夾藏海洛因之用，未扣
    案之被告丙○○與「阿國」連繫運輸海洛因事宜所用之第
    0000000000號行動電話門號SIM 卡，登記之用戶名稱為林佩
    怡，寄帳地址為台北縣三重市○○○路144 巷5 弄6 號，有
    上開門號之通聯紀錄可參，並無證據證明為被告丙○○或「
    阿國」所有；另在被告丙○○住處查扣之磅秤、密度計各1
    台、夾鏈袋4 包、安非他命吸食器2 個、另行動電話2 支以
    及行動電話1 支（內含SIM 卡1 張）等物，亦無證據足認與
    被告丙○○或甲○○就本件運輸海洛因犯行有關；又被告丙
    ○○運輸海洛因所騎乘之機車，並無證據足認係被告丙○○
    所有之物，而被告甲○○運輸海洛因所駕駛之車牌號碼7W-9
    273 號自用小客車則係同案被告呂長松所租用之車，亦非被
    告甲○○所有之物，爰均不另為沒收之諭知。
六、公訴人雖認被告丙○○於92年5 、6 月間，受綽號「阿國」
    之真實姓名不詳成年男子委託，同意以每塊海洛因磚2 萬元
    之代價，替「阿國」運送第1 級毒品海洛因交付於不特定之
    買主後而為本件運輸毒品之行為，另犯毒品危害防制條例第
    4 條第1 項之販賣第1 級毒品罪嫌云云。惟查，被告丙○○
    固於92年8 月6 日在南機組接受該組人員詢問時供稱：我係
    於去年底在我的工作處所「桂花園茶藝館」工作時認識「阿
    國」，但是我並不知道他的真實姓名，當時他即要求我擔任
    交通，代為發送海洛因毒品給買家等語，及於同年8 月20日
    在高雄市警察局小港分局接受南機組人員詢問時供稱：我聽
    「阿國」電話指示若有買主準備購買時，我再拿至指定地點
    交貨…該批毒品除曾販售予甲○○外，並未販售予任何人…
    若交易成功「阿國」會給我每包2 萬元代價…幾個月前「阿
    國」約我到外面密談，要我負責運送毒品予買主等語。然其
    於原審法院審理中堅詞否認有何販賣第1 級毒品之犯行，辯
    稱：我只有依「阿國」指示將海洛因拿到某個地方交給某個
    人，「阿國」沒有告訴我用途，不知「阿國」是否要販賣等
    語，且被告丙○○先後2 次將海洛因運輸至台北縣三重市○
    ○路與中華路口交付予被告甲○○，均未向被告甲○○收取
    金錢等情，業據被告2 人供述在卷，本院亦查無其他補強證
    據足證被告丙○○與「阿國」有販賣海洛因之犯意聯絡，自
    不能僅憑被告丙○○前開92年8 月6 日及同年8 月20日之供
    述，遽為不利被告丙○○之認定，此部份被告丙○○被訴犯
    罪尚屬不能證明，因公訴人認此部份與前開有罪部分有方法
    結果之牽連關係，為裁判上一罪，此部份爰不另為無罪之諭
    知。
據上論斷，應依刑事訴訟法第369 條第1 項前段、第364 條、第
299 條第1 項前段，毒品危害防制條例第4 條第1 項、第18條第
1 項前段、第19條第1 項前段、刑法第11條、第28條、第56條、
第37條第1項，判決如主文。
本案經檢察官朱文彬到庭執行職務。
中　　華　　民　　國　　94　　年　　2 　　月　　25　　日
　　　　　　刑事第四庭    審判長法　官  蕭權閔
                                法　官  李嘉興
                                法　官  陳吉雄
以上正本證明與原本無異。
如不服本判決應於收受本判決後10日內向本院提出上訴書狀，其
未敘述上訴理由者，並得於提起上訴後10日內向本院補提理由書
狀（均須按他造當事人之人數附繕本）「切勿逕送上級法院」。
中　　華　　民　　國　　94　　年　　3 　　月　　1 　　日
　　　　　　　　 　　　　　　 　書記官  梁美姿
附錄本判決論罪科刑法條：
毒品危害防制條例第4條第1項
製造、運輸、販賣第1 級毒品者，處死刑或無期徒刑；處無期徒
刑者，得併科新臺幣1,000 萬元以下罰金。
                                                       k
